【裁判字號】    99,訴,398
【裁判日期】    990531
【裁判案由】    違反廢棄物清理法等
【裁判全文】
臺灣桃園地方法院刑事判決               99年度訴字第398號
公  訴  人  臺灣桃園地方法院檢察署檢察官
被      告  戊○○
被      告  丁○○原名張復城.
被      告  丙○○
選任辯護人  邱鎮北律師
            甲○○律師
上列被告因違反廢棄物清理法等案件，經檢察官提起公訴（97年
度偵字第23866 號、98年度偵字第8505、9108號），被告於準備
程序中為認罪之答辯，本院合議庭裁定由受命法官獨任行簡式審
判程序，並判決如下︰
    主  文
戊○○共同犯廢棄物清理法第四十六條第四款之非法清理廢棄物
罪，處有期徒刑壹年，緩刑貳年，並應於判決確定之日起壹年內
，向公庫支付新臺幣貳萬元。
丁○○共同犯廢棄物清理法第四十六條第四款之非法清理廢棄物
罪，累犯，處有期徒刑壹年壹月，又犯行使偽造私文書罪，累犯
，處有期徒刑參月，扣案之房屋租賃契約書暨華南商業銀行南松
山分行面額參拾萬元之支票背面（支票號碼：SC0000000
號）之「黃文發」簽名參枚及指印壹枚，均沒收之。應執行有期
徒刑壹年貳月，扣案之房屋租賃契約書暨華南商業銀行南松山分
行面額參拾萬元之支票背面（支票號碼：SC0000000號）
之「黃文發」簽名參枚及指印壹枚，均沒收之。
丙○○共同犯廢棄物清理法第四十六條第四款之非法清理廢棄物
罪，處有期徒刑壹年，緩刑貳年，並應於判決確定之日起壹年內
，向公庫支付新臺幣陸萬元。
    事  實
一、丁○○前因竊盜案件，經本院以93年易字第669 號判處有期
    徒刑4 月，經臺灣高等法院93年上易字第1880號駁回上訴確
    定，甫於民國94年9 月27日易科罰金執行完畢，詎不知悔改
    ，因乙○○（本院審理中）計畫覓地傾倒廢棄物牟利，便透
    過不知情蔡銍勝之成年男子介紹認識從事仲介不動產買賣之
    丙○○，並邀丁○○合夥，3 人明知未經許可不得清除處理
    廢棄物，竟共同基於違法處理廢棄物之犯意，以由乙○○接
    洽廢棄物來源、丙○○則尋覓適合處所並代墊費用，丁○○
    尋找人頭出面承租之分工方式合夥從事處理廢棄物牟取私利
    ，並約定處理廢棄物所得，由丙○○分得2 至3 成，其餘歸
    乙○○、丁○○所有，遂於民國97年7 月間，由丙○○帶同
    乙○○、丁○○至鄧吉妹所有位在桃園縣楊梅鎮頭湖7 之2
    號廢棄廠房觀看環境，決定以該廠房作為傾倒廢棄物處所，
    便由丁○○尋找亦具有犯意聯絡之戊○○出面向不知情之鄧
    吉妹承租上址廠房，丙○○則事先交付租金新台幣（下同）
    7 萬元及華南商業銀行南松山分行面額30萬元之支票予丁○○、戊○○，丁○○隨即聯絡鄧吉妹表明欲承租上址廠房，
    復於同年7 月17日，丁○○、戊○○與鄧吉妹及其夫胡永金
    相約會面，由戊○○以承租人名義簽訂上開廠房租賃契約，
    並交付7 萬元及上開支票作為租金及押租金，但鄧吉妹另要
    求丁○○必須擔任保證人，丁○○為求順利承租且避免日後
    遭受查緝，竟基於偽造署押之犯意，假冒「黃文發」身分，
    於該租賃契約之連帶保證人欄簽署「黃文發」署名3 枚、填
    載虛偽之年籍住處及捺印指紋1 枚，並於上開支票背面簽署
    「黃文發」以示背書，足生損害於黃文發及鄧吉妹債權之保
    障。乙○○等人承租上址廠房得手後，便由丙○○雇工整修
    大門及鐵皮圍籬，乙○○則經由真實姓名年籍不詳綽號「華
    哥」之成年男子接洽廢棄物來源，遂於97年8 月4 日，由乙○○、丁○○負責上址廠房外圍把風引導，戊○○則在現場
    負責門禁及向司機收取聯單，以每輛車4,000 至8,000 元之
    不等代價，供他人載運廢棄物至該廠房傾倒，乙○○彙整戊○○所收取之聯單後再向「華哥」交單請款，復於翌日（5
    日），由戊○○向不知情之葉金龍（另經檢察官為不起訴處
    分）租用挖土機，再由葉金龍雇用不知情之古子淵（另經檢
    察官為不起訴處分）在場操作挖土機堆置廢棄物，上址廠房
    2 日內共約有30餘車次進場傾倒廢棄物共約560.9 公噸，乙○○所得款項約有15萬元，並分予丙○○約6 萬元，嗣於97
    年8 月5 日下午6 時55分許，為警會同桃園縣楊梅鎮公所到
    場查獲，並發現內有「台北車站特定專用區交九用地開發新
    建工程」所產出之廢棄物，經媒體報導後，由桃園地方法院
    檢察署檢察官指揮法務部調查局桃園縣調查站、桃園縣政府
    警察局楊梅分局循線查獲丁○○、丙○○、乙○○，而始悉
    上情。
二、案經桃園地方法院檢察署檢察官指揮桃園縣政府警察局楊梅
    分局暨法務部調查局桃縣調查站偵辦後起訴。
    理  由
一、本件被告所犯非死刑、無期徒刑、最輕本刑為3 年以上有期
    徒刑之罪，或高等法院管轄第一審之案件，被告於本院準備
    程序中，就被訴事實為有罪之陳述，經告以簡式審判程序之
    旨，並聽取檢察官、被告之意見後，本院裁定進行簡式審判
    程序，是本件之證據調查，依刑事訴訟法第273 條之2 規定
    ，不受同法第159 條第1 項、第161 條之2 、第161 條之3
    、第163 條之1 及第164 條至第170 條規定之限制，合先敘
    明。
二、上揭犯罪事實，業據被告戊○○、丁○○及丙○○於本院準
    備程序中自白不諱，核與證人鄧吉妹、葉金龍、古子淵之指
    述相符，並有上址廠房租賃契約書、戊○○簽署之挖土機租
    賃契約書、楊梅鎮公所執行廢棄物清理法查核工作紀錄表3
    份、臺北市政府捷運工程局南區工程處97年10月17日北市南
    土十字第09761073800 號函、桃園縣政府環境保護局97年11
    月6 日桃環廢字0000000000號、泰誠營造股份有限公司97年
    12月1 日泰營二字第1101600 號函暨所附之處置證明各1 份
    在卷可稽，上開補強證據已足資擔保被告所為之上開任意性
    自白之真實性，是本案事證已明確，被告犯行洵堪認定，應
    予依法論科。
三、按從事廢棄物清除、處理業務者，應向直轄市、縣（市）主
    管機關或中央主管機關委託之機關申請核發公民營廢棄物清
    除處理機構許可文件後，始得受託清除、處理廢棄物業務，
    廢棄物清理法第41條第1項定有明文。是同法第46條第4款所
    謂未依第41條第1項規定領有廢棄物清除、處理許可文件者
    ，自係指從事廢棄物清除、處理業務，而未經申請核發許可
    文件者及非從事廢棄物清除、處理業務，而無法申請核發許
    可文件者而言（最高法院91年度臺上字第5905號判決意旨參
    照）；且行為人亦不以公民營廢棄物清除處理機構為限，凡
    未領有許可證或核備文件而從事廢棄物貯存、清除、處理者
    ，即足當之（同院92年度臺上字第1213號判決意旨參照）。
    又按刑事法若干犯罪行為態樣，本質上原具有反覆、延續實
    行之特徵，立法時既予特別歸類，定為犯罪構成要件之行為
    要素，則行為人基於概括之犯意，在密切接近之一定時、地
    持續實行之複次行為，倘依社會通念，於客觀上認為符合1
    個反覆、延續性之行為觀念者，於刑法評價上，即應僅成立
    1 罪。學理上所稱「集合犯」之職業性、營業性或收集性等
    具有重複特質之犯罪均屬之，例如經營、從事業務、收集、
    販賣、製造、散布等行為概念者是。查廢棄物清理法第46條
    第1 項第4 款之非法清理廢棄物罪，係以未依同法第41條第
    1 項規定領得廢棄物處理許可文件之人，作為犯罪主體，再
    依該第41條第1 項前段以觀，乃謂從事廢棄物處理業務者，
    應申請核發許可文件。是本罪之成立，本質上即具有反覆性
    ，本件行為人基於包括之犯意，在密切接近之98年8 月4 日
    至5 日間在同一地號土地上反覆從事廢棄物之清除、處理，
    於行為概念上，應認為包括的一罪。查本件被告戊○○、丁○○、丙○○及共同被告乙○○（另經本院審理中）既未領
    有廢棄物清除、處理許可文件而從事廢棄物之清除、處理，
    故核被告戊○○、丁○○、丙○○所為，係犯廢棄物清理法
    第46條第4 款之未依廢棄物清理法第41條第1 項規定領有廢
    棄物處理許可文件，從事廢棄物之處理罪。被告戊○○、丁○○、丙○○與乙○○、姓名年籍不詳綽號「華哥」之成年
    男子就廢棄物清理法之犯行，有犯意聯絡與行為分擔，均為
    共同正犯，至被告丁○○偽簽「黃文發」姓名、填載虛偽之
    年籍住處及捺印指紋並行使予證人鄧吉妹之行為，係犯刑法
    第216 條、210 條之行使偽造私文書罪，其偽造署押為偽造
    私文書之部分行為，偽造私文書後復持以行使，其偽造之低
    度行為，應為行使之高度行為所吸收，均不另論罪。被告丁○○所犯上開二罪間，犯意各別，行為互殊，應予分論併罰
    。又被告丁○○有如事實欄所載之犯罪科刑紀錄及執行情形
    ，有卷附臺灣高等法院被告前案紀錄表可按，其受徒刑之執
    行完畢後，5 年以內故意再犯本件有期徒刑以上之罪，為累
    犯，應依刑法第47條第1 項規定加重其刑。爰審酌被告戊○○、丁○○及丙○○未向主管機關請領廢棄物清除、處理許
    可文件，即從事廢棄物之處理，已妨害環境保護主管機關對
    於廢棄物之監督管理，且危害環境保護及衛生，惟念其犯後
    坦承犯行，犯後態度尚稱良好，並審酌被告戊○○、丁○○
    及丙○○所從事之廢棄物處理行為時間不長暨其犯罪動機、
    目的、手段、智識、品性、生活狀況等一切情狀，量處如主
    文所示之刑，至被告丁○○之部分，量處如主文所示之刑，
    並定其應執行刑。末查，被告戊○○及丙○○未曾受有期徒
    刑以上刑之宣告，此有臺灣高等法院被告刑案資料查註記錄
    表1 紙在卷可憑，其素行尚佳，僅因一時失慮，致罹刑典，
    且於事後已坦承犯行，深具悔意，是被告經此警、偵、審訊
    及本院上開刑之宣告後，應知警惕而無再犯之虞，本院認以
    暫不執行其刑為適當，爰予以宣告緩刑2 年，用啟自新，被
    告戊○○並應於判決確定後一年內向公庫支付新臺幣2 萬元
    、被告丙○○應於判決確定後一年內向公庫支付新臺幣6 萬
    元。又此乃緩刑之負擔條件，如被告未遵循本院諭知之緩刑
    期間負擔而情節重大者，檢察官得依刑事訴訟法第476 條及
    刑法第75條之1 第1 項第4 款之規定，聲請撤銷本件緩刑之
    宣告，併予敘明。
四、前開房屋租賃契約書暨華南商業銀行南松山分行面額30萬元
    之支票背面（支票號碼：SC0000000 號、發票日期：97年8
    月20日）之「黃文發」簽名3 枚及指印1 枚，為偽造之署押
    ，不論屬於犯人與否，併依刑法第219 條規定宣告沒收。至
    扣案之上開房屋租賃契約書及支票一份，雖為被告丁○○犯
    罪所用之物，惟上開支票及房屋租賃契約書業經被告丁○○
    交予證人鄧吉妹，已非被告丁○○、戊○○所有之物，故不
    予宣告沒收，附此敘明。
據上論斷，應依刑事訴訟法第284 條之1 、第273 條之1 第1 項
、第299 條第1 項前段，廢棄物清理法第46條第4 款，刑法第11
條前段、第28條、第216 條、第210 條、第219 條、第47條第1
項、第51條第5 款、第74條第1 項第1 款、第2 項第4 款、第，
刑法施行法第1 條之1 第1 項、第2 項前段，判決如主文。
本案經檢察官王碩志到庭執行職務。
中    華    民    國    99    年    5     月    31    日
                  刑事第十庭    法  官  黃鏡芳
以上正本證明與原本無異。
如不服本判決應於收受判決後10日內向本院提出上訴書狀，並應
敘述具體理由。其未敘述上訴理由者，應於上訴期間屆滿後20日
內向本院補提理由書( 均須按他造當事人之人數附繕本) 「切勿
逕送上級法院」。
                                 書記官  劉玉梅
中    華    民    國    99    年    5     月    31    日
附論罪科刑法條：
廢棄物清理法第46條
有下列情形之一者，處 1 年以上 5 年以下有期徒刑，得併科新
臺幣 3 百萬元以下罰金：
一、任意棄置有害事業廢棄物。
二、事業負責人或相關人員未依本法規定之方式貯存、清除、處
    理或再利用廢棄物，致污染環境。
三、未經主管機關許可，提供土地回填、堆置廢棄物。
四、未依第 41 條第 1 項規定領有廢棄物清除、處理許可文件
    ，從事廢棄物貯存、清除、處理，或未依廢棄物清除、處理
    許可文件內容貯存、清除、處理廢棄物。
五、執行機關之人員委託未取得許可文件之業者，清除、處理一
    般廢棄物者；或明知受託人非法清除、處理而仍委託。
六、公民營廢棄物處理機構負責人或相關人員、或執行機關之人
    員未處理廢棄物，開具虛偽證明。
中華民國刑法第210條
（偽造變造私文書罪）
偽造、變造私文書，足以生損害於公眾或他人者，處 5 年以下
有期徒刑。
中華民國刑法第216條
（行使偽造變造或登載不實之文書罪）
行使第 210 條至第 215 條之文書者，依偽造、變造文書或登載
不實事項或使登載不實事項之規定處斷。

司法院資訊處製作；財團法人民間司法改革基金會備份。
